臺灣臺南地方法院刑事判決
110年度交訴字第171號
公  訴  人  臺灣臺南地方檢察署檢察官
被      告  力宥誠


上列被告因過失致死案件，經檢察官提起公訴（110年度偵字第1
0317號），被告於準備程序中為有罪之陳述，本院裁定以簡式審
判程序進行審理，判決如下：
    主    文
力宥誠汽車駕駛人，無駕駛執照駕車，行經行人穿越道不依規定
讓行人優先通行，因過失致人死亡，處有期徒刑捌月。
    犯罪事實
一、力宥誠於民國110年1月22日0時54分許，未領有重型機車駕
    駛執照，駕駛車牌號碼000-0000號重型機車（下稱甲車），
    由南往北方向，沿臺南市仁德區中正路二段行駛至該道路與
    德洋路交岔路口（面對閃光黃燈，行車速度限制為每小時50
    公里）時，本應注意行車速度，應依速限標誌或標線之規定
    ，無速限標誌或標線者，行車時速不得超過50公里，且汽車
    （含機車，下同）行經行人穿越道，遇有行人穿越時，無論
    有無交通指揮人員指揮或號誌指示，均應暫停讓行人先行通
    過，而依當時天候晴、夜間有照明、柏油路面、乾燥、無缺
    陷、無障礙物、視距良好，並無不能注意之情事，竟疏未注
    意及此，貿然以70公里以上之時速行駛；適李林金定由西往
    東方向，沿上開交岔路口之行人穿越道穿越道路，甲車因而
    撞擊李林金定，致李林金定倒地，並因此受有右前臂骨折、
    左下肢開放性骨折、頭部外傷等傷害，經送醫急救後，仍於
    同日2時5分許，因多器官損傷死亡。嗣經力宥誠向到場處理
    之員警坦承肇事而願接受裁判，始為員警查悉上情。
二、案經力宥誠自首暨李林金定之子李俊毅、李信志訴由臺灣臺
    南地方檢察署檢察官偵查起訴。
    理  由
壹、程序事項
    本案被告所犯者，非死刑、無期徒刑、最輕本刑為3年以上
    有期徒刑之罪或高等法院管轄第一審案件，其就被訴事實已
    為有罪之陳述，經審判長告知簡式審判程序之旨，並聽取檢
    察官、被告之意見後，本院爰依刑事訴訟法第273條之1第1
    項之規定，裁定以簡式審判程序進行審理。
貳、實體事項
一、認定犯罪事實所憑之證據及理由
（一）上開犯罪事實業據被告坦承不諱，核與告訴人李俊毅、李
      信志之陳述相符，復有道路交通事故現場圖、道路交通事
      故調查報告表（一）、（二）各1份、道路交通事故照片
      28張、監視器錄影翻拍照片3張、證號查詢機車駕駛人、
      車輛詳細資料報表、臺南市立醫院診斷證明書、臺灣臺南
      地方檢察署勘驗筆錄、檢驗報告書、相驗屍體證明書各1
      份附卷可稽。
（二）按行車速度，應依速限標誌或標線之規定，無速限標誌或
      標線者，行車時速不得超過50公里；汽車行經行人穿越道
      ，遇有行人穿越時，無論有無交通指揮人員指揮或號誌指
      示，均應暫停讓行人先行通過，道路交通安全規則第93條
      第1項第1款前段、第103條第2項，分別定有明文。經查，
      被告駕駛甲車行經設有行人穿越道之交岔路口時，本應注
      意履行上開行車義務，而當時天候晴、夜間有照明、柏油
      路面、乾燥、無缺陷、無障礙物、視距良好等情形，亦有
      上開道路交通事故調查報告表（一）1紙附卷可稽，顯見
      並無不能注意之情事，竟疏未注意履行，以致甲車撞擊被
      害人，導致被害人受傷後死亡，足認被告確有過失。又本
      案經本院送請臺南市車輛行車事故鑑定會鑑定，鑑定結果
      為：被告無照駕駛普通重型機車，超速行駛，行近行人穿
      越道，未暫停讓行人先行通過，撞擊行人穿越道上之行人
      ，為肇事原因；被害人無肇事因素等情，亦有臺南市車輛
      行車事故鑑定會110年12月24日南鑑0000000號案鑑定意見
      書1份附卷可稽（參見本院卷第23頁至第24頁），益徵被
      告就本件行車事故之發生，確有過失。被害人既因上開行
      車事故死亡，則被告之過失與被害人之死亡結果間，即具
      有相當因果關係。
（三）綜上所述，本案事證明確，被告犯行堪可認定，應依法論
      科。
二、論罪科刑
（一）按刑法總則之加重，係概括性之規定，所有罪名均一體適
      用；刑法分則之加重，係就犯罪類型變更之個別犯罪行為
      予以加重，成為另一獨立之罪名。道路交通管理處罰條例
      第86條第1項關於汽車駕駛人無駕駛執照駕車、酒醉駕車
      、吸食毒品或迷幻藥駕車、行駛人行道或行經行人穿越道
      不依規定讓行人優先通行，因而致人受傷或死亡，依法應
      負刑事責任者，加重其刑至2分之1之規定，係就（修正前
      ）刑法第276條第1項之過失致人於死罪、同條第2項之業
      務過失致人於死罪、同法第284條第1項之過失傷害罪（及
      致重傷）罪、同條第2項之業務過失傷害罪（及致重傷）
      罪之基本犯罪類型，對於加害人為汽車駕駛人，於從事駕
      駛汽車之特定行為時，因無照駕駛致人受傷之特殊行為要
      件予以加重處罰，已就上述（修正前）刑法第276條第1、
      2項、同法第284條第1、2項各罪犯罪類型變更之個別犯罪
      行為予以加重，而成另一獨立之罪名，自屬刑法分則加重
      之性質（最高法院99年度台非字第198號刑事判決、92年
      度第一次刑事庭會議決議意旨參照）。又道路交通管理處
      罰條例第86條第1項所定無駕駛執照駕車、吸食毒品或迷
      幻藥駕車、或行駛人行道或行經行人穿越道不依規定讓行
      人優先通行之應加重其刑之情形，因該條項之規定，係加
      重條件，就數種加重事項為列舉規定，既被規定在同一條
      項內，行為人僅符合其一即構成加重其刑要件，縱同時有
      數種該條項規定之違規加重情形，僅係同時構成加重要件
      ，僅能加重一次，不能再遞予加重其刑（最高法院102年
      度台上字第4783號判決意旨參照）。核被告所為，係犯道
      路交通管理處罰條例第86條第1項、刑法第276條之汽車駕
      駛人，無駕駛執照駕車，行經行人穿越道不依規定讓行人
      優先通行，因過失致人死亡罪，並應依道路交通管理處罰
      條例第86條第1項之規定，加重其刑。公訴意旨認被告乃
      涉犯刑法第276條前段之過失致死罪，尚有未洽，惟因基
      本事實同一，爰變更檢察官所引應適用之法條。
（二）按刑法第62條自首規定所謂之發覺，固非以有偵查犯罪權
      之機關或人員確知其人犯罪無誤為必要，而於對其發生嫌
      疑時，即得謂為已發覺；但此項對犯人之嫌疑，仍須有確
      切之根據得為合理之可疑者，始足當之，若單純主觀上之
      懷疑，要不得謂已發生嫌疑（最高法院72年台上字第641
      號判例意旨參照）。查被告於肇事後，未經有偵查權之公
      務員或機關發覺其犯嫌前，在事故現場向到場處理之警員
      坦承肇事而願接受裁判，有道路交通事故調查報告表（二
      ）、被告之警詢筆錄各1份在卷可按，足認被告所為已有
      效節省警察及司法機關查獲犯罪嫌疑人之資源，應符合刑
      法第62條自首規定之立法目的，爰依該條前段之規定減輕
      其刑。就上開1種刑之加重，1種刑之減輕，應依刑法第71
      條第1項之規定，先加後減之。
（三）爰審酌本案發生的原因、被告違反注意義務之程度、過失
      比例、犯罪之方法；兼衡被告之年紀（行為時才滿19歲不
      久）、素行（前無因犯罪經法院論罪科刑之紀錄，臺灣高
      等法院被告前案紀錄表1份附卷可稽）、智識程度（高職
      學歷）、家庭及經濟並職業狀況（自陳：未婚，沒有小孩
      ，不需撫養他人，目前擔任粗工）、與被害人無特殊關係
      、坦承犯行之態度、迄未能與被害人家屬（含告訴人）和
      解等一切情狀，量處如主文所示之刑。
據上論斷，依刑事訴訟法第273條之1第1項、第299條第1項前段
、第300條，道路交通管理處罰條例第86條第1項，刑法第276條
、第62條前段，刑法施行法第1條之1第1項，判決如主文。
本案經檢察官林慧美提起公訴，檢察官盧駿道到庭執行職務。
中　　華　　民　　國　　111 　年　　4 　　月　　7 　　日
                  刑事第九庭  法  官  李俊彬
以上正本證明與原本無異。
如不服本判決應於收受本判決後20日內向本院提出上訴書狀，並
應敘述具體理由。其未敘述上訴理由者，應於上訴期間屆滿後20
日內向本院補提理由書狀（均須按他造當事人之人數附繕本）「
切勿逕送上級法院」。 
　　　　　　　　　　　　　　　書記官  李俊宏
中　　華　　民　　國　　111 　年　　4 　　月　　7 　　日
附錄論罪科刑法條：
道路交通管理處罰條例第86條
汽車駕駛人，無駕駛執照駕車、酒醉駕車、吸食毒品或迷幻藥駕
車、行駛人行道或行經行人穿越道不依規定讓行人優先通行，因
而致人受傷或死亡，依法應負刑事責任者，加重其刑至二分之一
。
汽車駕駛人，在快車道依規定駕車行駛，因行人或慢車不依規定
，擅自進入快車道，而致人受傷或死亡，依法應負刑事責任者，
減輕其刑。
刑法第276條
因過失致人於死者，處五年以下有期徒刑、拘役或五十萬元以下
罰金。